【裁判字號】    92,重訴,632
【裁判日期】    921128
【裁判案由】    清償借款
【裁判全文】
臺灣高雄地方法院民事判決  九十二年度重訴字第六三二號
    原      告  華南商業銀行股份有限公司
    法定代理人  乙○○
    訴訟代理人  甲○○
    被      告  丙○○
右當事人間清償借款事件，本院於民國九十二年十一月二十一日言詞辯論終結，判決
如左：
    主      文
被告應給付原告新台幣陸仟貳佰捌拾伍萬肆仟玖佰貳拾捌元，及自民國九十二年六月
二十七日起至清償日止，按週年利率百分之八點三二計算之利息，暨自民國九十二年
六月二十七日起至清償日止，按上開利率百分之二十計算之違約金。
訴訟費用由被告負擔。
本判決於原告以新台幣貳仟零玖拾陸萬元或同額之中央政府建設公債債票為被告供擔
保後得假執行。但被告如以新台幣陸仟貳佰捌拾伍萬肆仟玖佰貳拾捌元預供擔保，得
免為假執行。
    事實及理由
一、原告主張：訴外人上谷建設股份有限公司（下稱上谷公司）於民國九十年一月十
    八日向原告借款新臺幣（下同）一億四千五百萬元，約定於九十年十二月九日清
    償，自借款日起按月平均攤付本息，約定利息按基本放款利率加碼百分之零點五
    計算，且其遲延履行之本金，除仍按上開利率計息外，其逾期在六個月以內者，
    按上開利率百分之十，逾期超過六個月者，依上開約定利率百分之二十加計違約
    金。被告則於八十五年十一月二十七日簽訂保證契約，約定就訴外人上谷公司對
    原告之借款在二億三千萬元之範圍內負連帶保證責任，詎訴外人上谷公司自九十
    年四月十八日起即未再繳納餘款，經原告聲請台灣台東地方法院拍賣抵押物不足
    受償，尚欠本金六千二百八十五萬四千九百二十八元，及自九十二年六月二十七
    日起至清償日止，按週年利率百分之八點三二計算之利息、違約金，爰依連帶保
    證之法律關係提起本件訴訟等語。於本院聲明：除假執行供擔保金額外，餘如主
    文所示。
二、被告則以：不爭執訴外人上谷公司於上揭時日向原告借款一億四千五百萬元及保
    證書上簽名之真正，但伊只負一年連帶保證責任，原告屆期換約未通知伊，伊自
    不負連帶保證責任等語置辯。於本院聲明：(一)原告之訴及假執行之聲請均駁回。
    (二)如受不利之判決，願供擔保請准免為假執行。
三、按數人負同一債務，明示對於債權人各負全部給付之責任者，為連帶債務；連帶
    債務之債權人，得對於債務人之全體，同時請求全部之給付，且連帶債務未全部
    履行前，全體債務人仍負連帶責任；又就定有期限之債務為保證者，如債權人允
    許主債務人延期清償時，保證人除對於其延期已為同意外，不負保證責任，民法
    第二百七十二條第一項、第二百七十三條及第七百五十五條分別定有明文。故如
    保證契約並未約定就定有期限之債務為保證者，保證人即不得主張免除責任，而
    保證債務之所謂連帶，係指保證人與主債務人就同一債務，對於債權人各負全部
    給付之責任而言，亦有前開規定之適用。另遲延之債務，以支付金錢為標的者，
    債權人得請求依法定利率計算之遲延利息，但約定利率較高，仍從其約定利率；
    當事人得約定債務人不履行債務時，應支付違約金、第二百三十三條第一項及第
    二百五十條第一項亦分別定有明文。
四、原告主張訴外人上谷公司於九十年一月十八日向原告借款一億四千五百萬元，約
    定於九十年十二月九日清償，自借款日起按月平均攤付本息，約定利息按基本放
    款利率加碼百分之零點五計算，且其遲延履行之本金，除仍按上開利率計息外，
    其逾期在六個月以內者，按上開利率百分之十，逾期超過六個月者，依上開約定
    利率百分之二十加計違約金，被告則於八十五年十一月二十七日簽訂保證契約，
    約定就訴外人上谷公司對原告之借款在二億三千萬元之範圍內負連帶保證責任，
    訴外人上谷公司自九十年四月十八日起即未再繳納餘款，經原告聲請台灣台東地
    方法院拍賣抵押物不足受償，尚欠本金六千二百八十五萬四千九百二十八元，及
    自九十二年六月二十七日起至清償日止，按週年利率百分之八點三二計算之利息
    、違約金之事實，業據提出與所述相符之借據、保證書及台灣台東地方法院民事
    執行處強制執行金額計算書分配表各一份為證，自堪信為真，被告雖以前詞置辯
    ，惟依兩造簽訂之保證書所示，其上載明被告就訴外人上谷公司對原告現在及將
    來所負之借款、票款、透支、墊款、保證、損害賠償及其他一切債務以二億三千
    萬元為限額（含本金及其利息、遲延利息、違約金、損害賠償及其他從屬於主債
    務之負擔），負連帶保證責任，可見兩造僅約定連帶保證之範圍及限額，並未約
    定係就定有期限之債務為保證，是被告所辯不足採信。從而，本件原告依連帶保
    證之法律關係據以提起本件訴訟，請求判令被告應給付尚欠之本金六千二百八十
    五萬四千九百二十八元，及自九十二年六月二十七日起至清償日止，按週年利率
    百分之八點三二計算之利息暨如主文所示之違約金，依法即無不合，應予准許。
    又兩造陳明願供擔保，聲請宣告假執行或免為假執行，均無不合，爰各酌定相當
    擔保金額准許之，附此敘明。
五、據上論結，本件原告之訴為有理由，依民事訴訟法第七十八條、第三百九十條第
    二項、第三百九十二條第一項、第二項，判決如主文。
中      華      民      國    九十二    年     十一     月    二十八    日
                                臺灣高雄地方法院民事第五庭
~B審判長法官  陳嘉惠
~B      法官  林玉心
~B      法官  鍾素鳳
右正本係照原本作成。
如不服本判決，應於送達後廿日內，向本院提出上訴狀並表明上訴理由，如於本判決
宣示後送達前提起上訴者，應於判決送達後十日內補提上訴理由書（須附繕本）。
中      華      民      國    九十二    年     十一     月    二十八    日
~B法院書記官  黃麗緞


司法院資訊處製作；財團法人民間司法改革基金會備份。
